【裁判字號】    98,抗,858
【裁判日期】    980602
【裁判案由】    訴之追加及變更
【裁判全文】
臺灣高等法院民事裁定                   98年度抗字第858號
抗  告  人    亞洲水泥股份有限公司
兼法定代理人  甲○○
代  理  人    陳信瑩律師
              楊政憲律師
              楊舜麟律師
上列抗告人因與相對人香港商壹傳媒出版有限公司台灣分公司、
丁○○、丙○○、乙○○間損害賠償事件所為訴之變更及追加，
對於中華民國98年3月27日臺灣士林地方法院96年度重訴字第361
號裁定提起抗告，本院裁定如下：
    主  文
原裁定廢棄。
    理  由
一、按訴之變更或追加，非經他造同意，不得為之。但有民事訴
    訟法第255條第1項第2款至第6款情形，不在此限。又訴狀送
    達後，原告固不得將原訴變更或追加他訴，但如請求之基礎
    事實同一者，不在此限，民事訴訟法第446條第1項及第255
    條第1項第2款定有明文。又所謂請求之基礎事實同一，係指
    變更或追加之訴與原訴之主要爭點有其共同性，各請求利益
    之主張在社會生活上可認為同一或關連，而就原請求之訴訟
    及證據資料，於審理繼續進行在相當程度範圍內具有同一性
    或一體性，得期待於後請求之審理予以利用，俾先後兩請求
    在同一程序得加以解決，避免重複審理，進而為統一解決紛
    爭，用符訴訟經濟者即屬之（最高法院96年度台上字第471
    號、95年度台上字第1573號、91年度台抗字第552號裁判要
    旨參照）。
二、本件抗告人主張略以：抗告人亞洲水泥股份有限公司（下稱
    亞泥公司）提起原訴後，嗣追加抗告人甲○○為原告而變更
    訴之聲明，係緣於相對人等人於民國96年5月31日所發行之
    壹週刊第314期，除刊登多幅照片侵害抗告人甲○○之肖像
    權外，並以不實之報導（下稱系爭報導），致抗告人之社會
    形象及聲譽受有重大損害，因此所追加及變更之訴，與亞泥
    公司原起訴之原因事實，均係因相對人等人以壹週刊第314
    期不實報導而侵害人格權益，自應准許抗告人為訴之追加；
    又相對人已就追加及變更之訴為完整之陳述及訴訟防禦，故
    准許本件訴之追加及變更並無損於被告防禦或訴訟終結，詎
    原裁定遽以抗告人追加之訴與原訴之基礎事實並非同一，如
    准予訴之追加及變更，將妨害相對人之防禦及訴訟終結為由
    ，而裁定駁回抗告人追加及變更之訴，是原裁定之認事用法
    顯有違誤，應予廢棄改判等語。經查：
    1.亞泥公司原起訴訴之聲明為：「一、被告等（指相對人，
      下同）應連帶給付原告（指亞泥公司）新台幣（下同）
      5,000萬元，及自起訴狀繕本送達被告等之翌日起至清償
      日止，按年息百分之5計算之利息。二、被告等應連帶將
      如附件所示內容之「道歉啟事」，以14號字體及全版之篇
      幅刊登於最新一期之「壹週刊」，及以14號字體及半版之
      篇幅（寬26公分，長35.5公分）連續3天刊登於聯合報、
      中國時報、經濟日報與工商時報之全國版頭版。…」（見
      原法院重訴字第361號卷(一)第6頁之起訴狀）。嗣於97年9
      月3日追加抗告人甲○○為原告而變更訴之聲明為：「
      一、被告（指相對人，下同）應連帶給付原告亞泥公司及
      原告甲○○各3,000萬元及2,000萬元，並均自起訴狀繕本
      送達翌日起至清償日止，按週年利率5％計算之利息。二
      、被告應連帶將如附件二所示內容之「道歉啟事」，以14
      號字體及全版之篇幅刊登於最新一期之「壹週刊」，以及
      14號字體及半版之篇幅（寬26公分、長35.5公分）連續3
      天刊登於聯合報、中國時報、經濟日報及工商時報之全國
      版頭版。…」（見原法院重訴字第361號卷(二)第121頁之書
      狀）。
    2.又抗告人訴之追加及變更固經相對人表示不同意（見原法
      院重訴字第361號卷(二)第6頁、第139頁之筆錄第44、45頁
      、第93頁、第177、178頁之書狀），惟參酌亞泥公司原訴
      之原因事實為系爭報導以抗告人甲○○之照片為封面，並
      以不實之標題及內文為報導，致亞泥公司之社會形象及聲
      譽受有重大損害（見原法院重訴字第361號卷(一)第7頁之起
      訴狀）；而抗告人追加及變更之訴其原因事實，亦係以系
      爭報導以抗告人甲○○之照片為封面，並以不實之標題及
      內文為報導，致抗告人甲○○之肖像權及名譽受有損害
     （見原法院重訴字第361號卷(二)第9頁至第17頁之書狀），
      與原訴請求之原因事實，經核有社會事實上之共通性及關
      聯性。
    3.另參以原訴之主要爭點為：就系爭報導相對人是否已盡
      合理查證義務？就系爭報導相對人是否善意？是否逾越
      評論必要之範圍？相對人乙○○是否為侵權行為人？（
      見原法院重訴字第361號卷(二)第248頁之判決書）；另追加
      及變更之訴其主要之爭點，亦應係關於系爭報導是否已盡
      合理查證義務及相對人就系爭報導是否善意；以及相對人
      乙○○是否為侵權行為人（見原法院重訴字第361號卷(二)
      第9頁至第17頁之書狀），足見原訴與追加及變更之訴其
      主要爭點有其共同性。
    4.再者，於判斷原訴是否有理時，當然須就系爭報導是否構
      成侵權行為，自須就系爭報導是否針對可受公評之公眾議
      題發表言論、是否經合理之訪問查證，而在無明顯理由足
      以懷疑其真實性下所為之事實為調查及認定，當事人於原
      訴所主張之事實及證據資料，於追加及變更之訴亦得利用
      之；又因相對人就此部分已為陳述，該追加及變更之訴，
      非但無害於其程序權之保障，反可助益於利用同一程序解
      決當事人間之同一紛爭。
    5.準此，抗告人於原法院所為之訴之追加及變更，因與原訴
      請求之基礎事實同一，為避免重複審理，進而為統一解決
      紛爭，以符合訴訟經濟，自應予以准許。原法院疏未注意
      及此，而以追加及變更之訴其請求之基礎事實並非同一，
      且將妨礙相對人之防禦及訴訟之終結為由，而駁回抗告人
      追加及變更之訴，自有未洽。是本件應由本院廢棄原裁定
      。
三、據上論結，本件抗告為有理由，爰裁定如主文。
中    華    民    國    98    年    6     月    2     日
                    民事第七庭
                        審判長法  官  鄭三源
                              法  官  邱  琦
                              法  官  王聖惠
正本係照原本作成。
本裁定除以適用法規顯有錯誤為理由，不得再抗告。如提起再抗
告，應於收受後10日內委任律師為代理人向本院提出再抗告狀。
並繳納再抗告費新台幣1,000元。
中    華    民    國    98    年    6     月    2     日
                              書記官  廖月女

司法院資訊處製作；財團法人民間司法改革基金會備份。
